【裁判字號】    98,訴,2868
【裁判日期】    990708
【裁判案由】    強盜等
【裁判全文】
臺灣板橋地方法院刑事判決              98年度訴字第2868號
公  訴  人  臺灣板橋地方法院檢察署檢察官
被      告  甲○○
指定辯護人  本院公設辯護人湯明純
被      告  丁○○
選任辯護人  林合民律師
            魏憶龍律師
上列被告因強盜等案件，經檢察官提起公訴（98年度偵字第1162
1號、第19449號），本院判決如下：
    主  文
甲○○共同犯傷害罪，累犯，處有期徒刑陸月，如易科罰金以新
臺幣壹仟元折算壹日；又共同犯強制罪，累犯，處有期徒刑伍月
，如易科罰金以新臺幣壹仟元折算壹日；應執行有期徒刑拾月，
如易科罰金以新臺幣壹仟元折算壹日。
丁○○共同犯傷害罪，處有期徒刑伍月，如易科罰金以新臺幣壹
仟元折算壹日；又共同犯強制罪，處有期徒刑伍月，如易科罰金
以新臺幣壹仟元折算壹日；應執行有期徒刑玖月，如易科罰金以
新臺幣壹仟元折算壹日。
甲○○、丁○○其餘被訴恐嚇取財未遂部分無罪。
    事  實
一、甲○○、丁○○與綽號「阿東」之丙○○（另由檢察官偵查
    中）及真實姓名年籍不詳之成年男子，共同基於傷害、強制
    之犯意聯絡，於民國98年3 月11日1 時30分許，在臺北縣三
    重市○○○路與新興路口前，先由丙○○駕駛汽車突然停放
    在乙○○所駕駛之車號5478-QA 號自小客車前，阻攔乙○○
    之去路，丙○○並聯絡甲○○、丁○○到場後，渠等共同持
    客觀上可做為兇器之柺杖鎖及類似木棒之不詳物品毆打乙○○，致使乙○○受有額部瘀青約2.5 ×2 公分、鼻樑擦傷約
    0.5 ×0.3 公分、左頰瘀青約1 ×1.2 公分、左腹部瘀青3.
    5 ×3 公分、左肘擦傷約2.3 ×2 公分、左肘瘀青腫脹約15
    ×10公分等傷害。嗣丙○○並指示甲○○、丁○○分別駕駛
    丙○○、乙○○的車子離開現場，旋由甲○○駕駛丙○○的
    車子、丁○○駕駛乙○○之車牌號碼5478-QA 號自小客車（
    車上有皮包1 只、現金新臺幣（下同）4 萬7,000 元、行動
    電話2 支與手錶1 支）離開現場。嗣於甲○○到案後，丁○○旋前往警局探視瞭解情形，再經乙○○到警局製作警詢筆
    錄檢視警局監視器拍攝畫面後，指認丁○○陸續查獲。
二、案經乙○○訴由臺北市政府警察局大同分局移送臺灣士林地
    方法院檢察署檢察官陳請臺灣高等法院檢察署檢察長核轉臺
    灣板橋地方法院檢察署檢察官偵查起訴。
    理  由
壹、有罪部分：
一、證據能力部分：
（一）按被告以外之人於審判外之言詞或書面陳述，除法律有規
      定者外，不得作為證據，刑事訴訟法第159 條第1 項定有
      明文。查告訴人乙○○於警詢中證述之證據能力，業經被
      告二人之辯護人聲明異議；另被告丁○○於警詢中之供述
      ，對同案被告甲○○而言，亦係被告以外之人於審判外之
      陳述，亦經甲○○之辯護人爭執其證據能力。而告訴人乙○○、被告丁○○均已於本院審理中到庭接受詰問，是其
      於警詢之陳述並非認定犯罪事實之存否所必要，應無證據
      能力。
（二）又被告以外之人於審判外之陳述，經當事人於審判程序同
      意作為證據，法院審酌該言詞陳述或書面陳述作成時之情
      況，認為適當者，亦得為證據。當事人、代理人或辯護人
      於法院調查證據時，知有第159 條第1 項不得為證據之情
      形，而未於言詞辯論終結前聲明異議者，視為有前項之同
      意，刑事訴訟法第159 條之5 定有明文。查就本院以下所
      引用之證據，被告及辯護人並未爭執其證據能力，本院審
      酌該等言詞或書面陳述作成之情況，核無違法取證及證明
      力明顯過低之瑕疵，亦認為以之作為證據為適當，故依上
      開規定，應有證據能力。
二、得心證之理由：
（一）訊據被告甲○○、丁○○均坦承前揭時地受丙○○指示將
      乙○○的車子開離現場等事實不諱，惟否認有參與毆打乙○○之傷害犯行及強制犯行，辯稱：伊二人下車後，就聽
      到丙○○叫伊二人將車子開走，甲○○就開丙○○的車，
      丁○○開乙○○的車，當時也不知道什麼事情，丙○○叫
      伊二人將車開走，伊二人並沒有多問，亦不清楚乙○○有
      無受傷云云。經查：
    (一)上揭事實，業據告訴人乙○○於偵查（見98年度偵字第11
      621 號卷第43、44頁）及本院審理中（本院98年12月17日
      、99年2 月4 日審判筆錄，見本院卷第129 頁以下、第17
      3 頁以下）到庭證述綦詳，並有臺北縣政府警察局車輛協
      尋電腦輸入單、臺北市政府警察局大同分局尋獲證明單、
      贓物物認領保管單、車籍查詢資料各一紙、車輛照片及臺
      北縣立醫院急診病歷、驗傷診斷書各1 份等在卷足資佐證
      。
    (二)被告二人雖猶以前詞置辯，然告訴人乙○○於本院審理中
      業已證稱：「阿當（按應係台語發音之「阿東」，以下同
      ）個子很壯，他們把我逼到牆角，距離車子約二十公尺左
      右，我在牆角被三個人出手打，當時總共有四個人，兩個
      是從對面過來的．．．」、「我前面有一部車子擋住我，
      後面沒有車，當時阿當就叫對面兩個小弟過來，而對面來
      的小弟手上都有拿東西，阿當與另外一個小弟下車都有拿
      拐杖鎖，對面來的小弟是拿像木棒類的東西」等語（見本
      院98年12月17日審判筆錄，本院卷第133 頁）。且被告甲○○、丁○○二人均復坦承渠確係自對向車道下車後走過
      來，丙○○叫渠將車開走等語（見本院99年3 月4 日審判
      筆錄，本院卷第206 頁、第211 頁）。是告訴人乙○○雖
      於本院審理中對被告二人之相貌表示很模糊，然以時值凌
      晨時分，告訴人未能熟記被告二人之相貌，尚符常情，惟
      綜合判斷後，可認告訴人所指述自對面過來參與毆打伊之
      人應係被告二人無訛。證人丙○○雖於本院審理中稱伊沒
      有看到被告二人毆打乙○○，伊只有與乙○○拉扯，乙○○沒有受傷等詞（見本院99年6 月10日審判筆錄第4 頁）
      迴護被告，然丙○○亦係本件共犯，就渠等犯行所述明顯
      避重就輕，難據以為有利被告二人之認定。
    (三)再者，被告二人均坦承聽到丙○○指示將車開走後，就分
      別各上一部車開走乙○○及丙○○的車子，並未詢問過乙○○的意見，被告甲○○復就丁○○所開走的車子坦稱伊
      不知道那是乙○○的車，但知道那不是丙○○的車，當時
      沒想這麼多等語（見本院99年3 月4 日審判筆錄，本院卷
      第211 頁）。則被告二人均明知丙○○叫伊二人將車開走
      之際，其中車號5478-QA 號自小客車並不是丙○○所有，
      而前又參與事發現場毆打乙○○的行為，顯然可知該車應
      係乙○○所有的車子，既均未經乙○○的同意而強行開走
      該車，已妨害乙○○行使其權利無訛。
    (四)至公訴意旨雖認本件被告二人強行開走乙○○所駕駛之車
      號5478-QA 號自小客車（車上有皮包1 只、現金新臺幣（
      下同）4 萬7,000 元、行動電話2 支與手錶1 支）等情，
      係涉犯刑法第330 條第1 項之結夥三人以上攜帶兇器強盜
      罪嫌。惟按刑法上之強盜罪，以有為自己或第三人不法所
      有之意圖為構成要件之一，若奪取財物係基於其他目的，
      而非出於不法所有之意思者，縱其行為違法，要不成立強
      盜罪，此有最高法院95年度台上字第1144號裁判意旨可參
      。本件被告二人接獲丙○○之指示將告訴人乙○○的車子
      開走，已如前述，然被告二人開走車子主觀上是否基於不
      法所有之意圖，由卷內資料所示，非無研求餘地。且依告
      訴人乙○○所指述：丙○○曾在九十八年農曆年打電話替
      小黑要債十萬元，事發當天是丙○○替小黑向伊要錢，事
      後丙○○還一直打電話過來說要領車回去要拿十萬元過來
      等語（見本院98年12月17日審判筆錄第4 頁、99年2 月4
      日審判筆錄第6 至8 頁）。告訴人雖復稱實際上伊並沒有
      欠小黑錢，之前是他們要收保護費，伊順口說若店有賺錢
      再分紅，但伊並沒有賺錢云云，然共犯丙○○既係替小黑
      向告訴人討債，則不論告訴人與小黑之間就該債務之存在
      與否容有爭執，對出面討債之丙○○等人而言，渠強行開
      走告訴人之車輛，僅係作為逼迫告訴人還債之手段，似難
      逕認係基於不法所有之強盜犯意，公訴意旨認係構成加重
      強盜罪嫌，尚有未合。又告訴人雖稱車上當時尚有皮包1
      只、現金新臺幣（下同）4 萬7,000 元、行動電話2 支與
      手錶1 支等物品，然被告強行開走告訴人車輛，自無就當
      時車上之物品另行成立強盜犯行之餘地，均應認係包括在
      同一個強制罪之犯行內。至事後該車內物品究竟由何人取
      走，依卷內資料所示尚無從積極確認，惟縱有人故意取走
      該物品亦係是否另涉犯罪之調查，並不足認被告二人因此
      而構成強盜罪，附此敘明。
（二）綜上所述，本件被告二人犯傷害、強制等犯行事證明確，
      渠所辯均無足採，應依法論科。
三、論罪科刑：
（一）核被告二人所為，均係犯刑法第277 條第1 項之傷害罪及
      同法第304 條第1 項之強制罪。被告二人強行將告訴人所
      有之車輛併同車上物品而開走之行為，雖妨害乙○○行使
      其所有權，惟被告並不具不法所有之意圖，業如前述，公
      訴意旨認被告成立刑法第330 條第1 項之加重強盜罪，容
      有未合，惟起訴之基本社會事實相同，本院爰依法變更起
      訴法條。被告二人就上開犯行，與共犯丙○○及不詳年籍
      之人間有犯意聯絡及行為分擔，應論以共同正犯。被告所
      犯前開二罪間，犯意各別，行為互殊，應予分論並罰。又
      被告甲○○前因竊盜案件，經臺灣士林地方法院分別判處
      有期徒刑4 月、6 月確定，分別於93年11月26日、95年1
      月6 日執畢出監；又因毒品、竊盜案件，分別經臺灣苗栗
      地方法院、臺灣臺北地方法院判處有期徒刑5 月、8 月確
      定，嗣經減刑及定應執行有期徒刑5 月，於96年7 月16日
      執畢出監等情，有臺灣高等法院被告前案紀錄表1 份在卷
      可按，其受有期徒刑執行完畢，於5 年以內故意再犯本件
      最重本刑為有期徒刑以上之罪，為累犯，均應依刑法第47
      條第1 項規定，加重其刑。爰分別審酌被告二人之素行（
      有臺灣高等法院被告前案紀錄表附卷可稽）、犯罪之動機
      、手段、目的、對於被害人所造成之危害程度、犯罪後被
      告甲○○於本院審理中坦承部分犯行之態度；被告丁○○
      初則猶矢口否認犯行，其後始坦承部分犯行之態度，及迄
      未與被害人達成和解等一切情狀，就其等所犯上開二罪，
      分別量處如主文所示之刑及均諭知易科罰金之折算標準，
      並定其應執行之刑及依修正後刑法第41條第8 項之規定，
      諭知易科罰金之折算標準。
（二）至本件被告等人用以傷害告訴人之枴杖鎖及類似木棒之不
      詳物品並未扣案，難以特定，亦無證據證明係被告或共犯
      所有之物，爰不予宣告沒收，爰此敘明。
貳、無罪部分：
一、公訴意旨另以：被告甲○○、丁○○與其餘真實姓名不詳之
    成年男子於離去之際，復再向乙○○恫稱如需取回車輛需另
    行支付10萬元，事後乙○○透過友人協調取回車輛事宜之際
    ，因甲○○於同年月15日下午1 時許將上開車輛改懸掛1252
    -GZ 號車牌後上路行駛，行經臺北市○○區○○路與鄭州路
    口時為警欄檢查獲，乙○○始未支付前揭10萬元。因認被告
    此部分涉犯刑法第346 條第1 項、第3 項恐嚇取財未遂罪等
    罪嫌。
二、按犯罪事實應依證據認定之，無證據不得認定犯罪事實；又
    不能證明被告犯罪者，應諭知無罪之判決，刑事訴訟法第15
    4 條第2 項、第301 條第1 項分別定有明文。次按，所謂證
    據，係指直接間接足以證明犯罪行為之一切證人、證物而言
    ；且事實之認定，應憑證據，如未能發現相當證據，或證據
    不足以證明，自不能以推測或擬制之方法，以為裁判基礎，
    最高法院30年上字第128 號、40年臺上字第86號判例均可資
    參考。復按，認定不利於被告之事實，須依積極證據，苟積
    極證據不足為不利於被告事實之認定時，即應為有利於被告
    之認定，更不必有何有利之證據，最高法院30年上字第816
    號判例意旨可資參照；檢察官對於起訴之犯罪事實，倘其所
    提出之證據，不足為被告有罪之積極證明，或其指出之證明
    方法，無從說服法院以形成被告有罪之心證，基於無罪推定
    之原則，自應為被告無罪判決之諭知（最高法院92年臺上字
    第128 號判例意旨參照）。再告訴人之告訴，係以使被告受
    刑事訴追為目的，是其陳述是否與事實相符，仍應調查其他
    證據以資審認，最高法院52年臺上字第1300號判例意旨亦可
    參照。經核公訴意旨認被告涉犯上開恐嚇取財未遂罪嫌，無
    非係以告訴人乙○○之指訴、臺北縣政府警察局車輛協尋電
    腦輸入單、臺北市政府警察局大同分局尋獲證明單、贓物物
    認領保管單、車籍查詢資料各一紙、車輛照片及臺北縣立醫
    院急診病歷、驗傷診斷書各1 份件為其論據。
三、訊據被告甲○○、丁○○均堅決否認涉有上揭恐嚇取財未遂
    之犯行，辯稱：伊二人下車後，就聽到丙○○叫伊二人將車
    子開走，甲○○就開丙○○的車，丁○○開乙○○的車，當
    時也不知道什麼事情，丙○○叫伊二人將車開走，伊二人並
    沒有多問，亦沒有向告訴人說要拿十萬元來取回車子等語。
    經查：
（一）依公訴意旨所舉前開證據，固足以認定被告二人與丙○○
      等人涉犯傷害、強制等犯行，業如前述，核先敘明。
（二）惟告訴人乙○○於本院審理中證稱：（九十八年三月十一
      日本件案發時，在三重市○○○路與新興路口時，阿當（
      按即丙○○）當時有無跟你要十萬元，說如果不給錢的話
      ，要把賓士車開走？）沒有，他們一下來就打我。他們是
      直接把車子開走，過年時，阿當連續一直打電話給我說他
      要替小黑收十萬元，實際上，我沒有欠他們錢，之前是他
      們要跟我收保護費，我順口說若有賺錢再分紅，但並沒有
      賺錢，案發當天阿當帶了三、四個人全部拿拐杖鎖把我擋
      下來等語（見本院98年12月17日審判筆錄，本院卷第5 頁
      ）。又稱：事後這個阿東還一直打電話過來。（阿東跟你
      說什麼？）他說要領車回去要拿十萬元過來等語（見本院
      99 年2月4 日審判筆錄，本院卷第176 頁背面）。由上開
      告訴人所述，事發當日告訴人車輛被丙○○指示被告二人
      開走之際，被告及丙○○並無當場恐嚇告訴人要取回車子
      需另行支付十萬元，而係事後由丙○○打電話要求告訴人
      要領回車子須準備十萬元，則公訴意旨此部分所指被告二
      人共同涉犯恐嚇取財未遂事實即有所誤。況被告二人僅係
      受丙○○指示參與毆打告訴人及開走告訴人車輛等行為，
      就此部分犯行被告二人固與丙○○須同負共犯責任，然其
      後丙○○縱使另有要求告訴人支付十萬元始能取回車輛一
      事，要不能逕行認定被告二人就此亦須同負共犯之責。而
      依卷內證據所示，亦無從審認被告二人亦有恐嚇取財之犯
      意聯絡，衡諸罪嫌惟輕之原則，理應為有利被告二人之認
      定。
四、綜上所述，公訴意旨所舉證據，尚不足以認定被告二人共同
    涉犯恐嚇取財未遂犯行，揆諸首揭說明，自應諭知被告二人
    無罪之判決。
據上論斷，應依刑事訴訟法第299 條第1 項前段、第300 條、第
301 條，刑法第28條、第277 條第1 項、第304 條第1 項、第41
條第1 項前段、第8 項、第47條第1 項、第51條第5 款，刑法施
行法第1 條之1 ，判決如主文。
本案經檢察官李美金到庭執行職務。
中    華    民    國    99    年    7     月    8     日
                  刑事第十二庭  審判長法  官  李君豪
                                      法  官  何燕蓉
                                      法  官  錢衍蓁
以上正本證明與原本無異。
如不服本判決，應於判決送達後10日內敘明上訴理由，向本院提
出上訴狀 (應附繕本) ，上訴於臺灣高等法院。其未敘述上訴理
由者，應於上訴期間屆滿後20日內向本院補提理由書「切勿逕送
上級法院」。
                                      書記官  金和國
中    華    民    國    99    年    7     月    8     日
附錄本案論罪科刑法條全文：
中華民國刑法第277 條（普通傷害罪）
傷害人之身體或健康者，處3 年以下有期徒刑、拘役或1 千元以
下罰金。
犯前項之罪因而致人於死者，處無期徒刑或 7 年以上有期徒刑；
致重傷者，處3 年以上10年以下有期徒刑。
中華民國刑法第304條（強制罪）
以強暴、脅迫使人行無義務之事或妨害人行使權利者，處 3 年以
下有期徒刑、拘役或 3 百元以下罰金。
前項之未遂犯罰之。

司法院資訊處製作；財團法人民間司法改革基金會備份。
